【裁判字號】    97,交聲,3091
【裁判日期】    971226
【裁判案由】    聲明異議
【裁判全文】
臺灣臺中地方法院交通事件裁定        97年度交聲字第3091號
原處分機關  交通部公路總局臺中區監理所臺中市監理站
異  議  人
即受處分人  乙○○
上列受處分人因違反道路交通管理處罰條例案件，對於交通部公
路局臺中區監理所臺中市監理站97年10月28日所為之處分（裁監
稽違字第裁61-GE0000000號），聲明異議，本院裁定如下：
    主  文
異議駁回。
    理  由
一、聲明異議意旨略以：本件伊並未闖紅燈，當時伊係綠燈西行
    ，爰依法聲明異議等語。
二、按「汽車駕駛人，行經有燈光號誌管制之交岔路口闖紅燈者
    ，處新臺幣1,800 元以上5,400 元以下罰鍰。前項紅燈右轉
    行為者，處新臺幣600 元以上1,800 元以下罰鍰」、「汽車
    駕駛人有同條例第53條情形者，除依原條例處罰鍰外，並記
    違規點數3 點」。道路交通管理處罰條例第53條、第63條第
    1 項第3 款分別定有明文。
三、經查：
  (一)本件異議人即受處分人乙○○（下稱受處分人）於民國97年
    5 月4 日上午10時40分許，騎乘車牌號碼SNE-316 號輕型機
    車，沿臺中市○區○○街由東往西，行經康樂街與自由路設
    有燈光號誌管制之交岔路口時，因有闖紅燈左轉之違規行為
    ，遭臺中市警察局第一分局西區派出所員警甲○○攔檢，並
    當場舉發，案經移送交通部公路總局臺中區監理所臺中市監
    理站，因異議人未於應到案期限（97年5 月19日）到案，該
    站乃依道路交通管理處罰條例第53條第1 項規定，乃於97年
    10月28日裁處罰鍰新台幣（下同）4,500 元（逾越應到案期
    限60日以上），並依同條例第63條規定記違規點數3 點等情
    ，業經證人即舉發員警甲○○於本院調查中證稱：當天伊與
    同事張永典分別騎乘警用機車執行例行性巡邏勤務，渠等行
    至康樂街與自由路之交岔路口時，原本係在受處分人所騎乘
    機車後方停等紅燈，惟受處分人左右張望自由路無來車後，
    旋即闖越紅燈左轉至自由路上，伊與同事張永典旋即上前攔
    檢，並製單舉發，經受處分人當場簽收，且受處分人對舉發
    並未有何反對意見等語明確（見本院卷第19頁），並有臺中
    市警察局舉發違反道路交通管理事件通知單移送聯（中市警
    交字第GE0000000 號）、原處分機關違反道路交通管理事件
    裁決書（裁監稽違字第裁61-GE0000000號）及受處分人違規
    路徑圖、路口照片在卷可稽（見本院卷第20、21、22頁），
    受處分人徒以未闖紅燈云云置辯，尚無可採。
  (二)至本件舉發案件雖無拍照或錄影可供佐證，惟交通警員製單
    舉發違反道路交通管理處罰條例所列之違規事實，係公務員
    基於職務上權力，依法就特定之具體事件所為具公法上效果
    之單方行政行為，基於公務員為公法上行為具有公信力之原
    則，該行政處分當可被推定為有效，其據以依法處分之事實
    亦應認定為正確無誤。再依道路交通管理處罰條例科處行政
    罰事件，依據公法爭議之舉證責任分配法則，固應先由行政
    機關就其業已履踐相關正當法律程序，以及人民應受處罰之
    客觀違反法令行為，負證明之責，受處罰人就行政機關已為
    相當證明之前開事項，若主張欠缺主觀歸責條件或為其他抗
    辯，亦須就其所辯提出反證，而行政機關對於前開應為舉證
    事項，並非不得以執行查察取締勤務人員，依據調查人證之
    程序，使就親歷事實提供不可替代之證明方法，受處罰人不
    得僅因證人之個人身分、地位，或憑已意指為必須代以其他
    特定之證據方法，此在證人業已具結願依偽證罰則擔保證言
    可信之場，尤屬當然。另鑑於交通違規事實往往驟然而現、
    稍縱即逝，若硬性要求舉發警員不分違規情節，一律必須預
    留證據，俾便事後提出供法院審酌，除有現實技術可行性之
    困難外，勢將大幅提高交通管理之行政成本，並嚴重削弱道
    路交通管理之行政效能，此絕非立法者制定道路交通管理法
    規之本意。茲受處分人未就執勤警員之舉發有誤提出相關積
    極證據以供調查，本院復查無證據足資證明證人有捏造事實
    違法取締之情事，則執勤警員本其維護交通秩序、公眾安全
    職責所為之舉發，自應受到合法、正確之推定，要無疑義。
四、綜上所述，本件受處分人確有於上開時間、地點，騎乘機車
    行經有燈光號誌管制之交岔路口闖紅燈之違規行為無誤，原
    處分機關以受處分人有違反道路交通管理處罰條例第53條第
    1 項、第63條第1 項第3 款規定加以裁處，並無違誤，是其
    異議為無理由，應予駁回。
據上論結，應依道路交通管理處罰條例第87條第2 項，道路交通
案件處理辦法第19條，裁定如主文。
中    華    民    國    97    年     12    月    26    日
                    交通法庭  法  官  劉敏芳
以上正本證明與原本無異。
如不服本裁定應於裁定送達後5 日內向本院提出抗告書狀敘述抗
告之理由抗告於臺灣高等法院臺中分院。
                              書記官  楊玉華
中    華    民    國    97    年    12    月    26    日


司法院資訊處製作；財團法人民間司法改革基金會備份。
